【裁判字號】    99,交聲,1144
【裁判日期】    991223
【裁判案由】    違反道路交通管理處罰條例聲明異議
【裁判全文】
臺灣士林地方法院刑事裁定            99年度交聲字第1144號
原處分機關  交通部公路總局臺北區監理所基隆監理站
異  議  人
即受處分人  浚鼎通運有限公司
法定代理人  趙世凱
代  理  人  徐明慈
上列異議人即受處分人因違反道路交通管理處罰條例案件，對於
交通部公路總局臺北區監理所基隆監理站民國99年9 月27日所為
之處分( 原處分案號：基監字第裁42-C00000000號) 聲明異議，
本院裁定如下：
    主  文
異議駁回。
    理  由
一、原處分意旨略以：異議人即受處分人浚鼎通運有限公司所有
    之車牌號碼KL-996號營業貨櫃曳引車（下稱系爭曳引車），
    拖曳懸掛CN-08 號車牌之營業半拖車（下稱系爭半拖車），
    於民國( 下同)99 年8 月2 日15時許，在臺北縣五股鄉○○
    ○路21號，為警查獲並以「使用他車號牌（CN-08 ）行駛」
    為由，掣單舉發違規。嗣異議人於舉發通知單上所載之應到
    案日期前，向原處分機關提出申訴，原處分機關乃於99年9
    月27日以異議人有「使用他車牌照（CN-08 號車牌）行駛」
    之違規事實，依道路交通管理處罰條例第12條第1 項第5 款
    、第2 項規定，裁處異議人罰鍰新臺幣1 萬800 元，並吊銷
    曳引車KL-996號牌照等語。
二、異議意旨略以：異議人所有之系爭曳引車，因業務需要，聯
    結系爭半拖車，系爭曳引車證照皆備，當時前後車牌皆掛在
    車上，並未使用他車號碼行駛；若係該半拖車使用他車號碼
    行駛，則應處分半拖車而非曳引車，且車牌號碼CN-08 號為
    金鼎運輸股份有限公司所有，亦經員警以「牌照借供他車使
    用」而掣單舉發，何以再舉發異議人所有之曳引車？爰聲明
    異議云云。
三、按汽車有「牌照借供他車使用」或「使用他車牌照行駛」者
    ，應處汽車所有人新臺幣3,600 元以上1 萬800 元以下罰鍰
    ，並按同條例第12條第2 項規定牌照吊銷之，道路交通管理
    處罰條例第12條第1 項第5 款及第2 項分別定有明文。又「
    牌照借供他車使用」或「使用他車牌照行駛」，係屬二種違
    規行為，自應分別加以處罰，而與「牌照借供他車使用之行
    為人」及「使用他車牌照行駛之行為人」是否同一人無涉。
四、經查：
  (一)本件異議人所有之系爭曳引車，確於上開時、地，拖曳懸掛
    CN-08 號車牌之系爭半拖車，該CN-08 號牌為金鼎運輸股份
    有限公司所有，經臺北縣政府警察局蘆洲分局執勤員員林志
    勇會同駕駛人黃瑞中查驗系爭半拖車車身，因未打刻車身(
    架) 號碼及銲接或鉚接拖車標識牌，認非號牌CN-08 號半拖
    車所屬真正車身，係該半拖車使用他車(CN-08號) 號牌及CN
    -08 號牌照借供他車使用，因而分別掣單舉發之事實，為異
    議人之代理人於本院調查時供認在卷，並據證人林志勇於本
    院調查時證稱：前揭時地有一部車號KL-996號曳引車及車號
    CN-08 號半拖車停在該處，伊發現半拖車懸掛車牌CN-08 號
    之螺絲比較新一點，認有違規的嫌疑就進行盤查，詢問駕駛
    人黃瑞中，並請他出示駕照、行照、半拖車使用證，經會同
    駕駛黃瑞中檢查半拖車，發現半拖車沒有銲接或鉚接標識牌
    ，也沒有任何打刻車身( 架) 號碼，伊即依規定掣單舉發等
    語屬實在卷，復有臺北縣政府警察局北縣警交大字第C00000
    000 號、第C00000000 號舉發違反道路交通管理事件通知單
    影本各1 紙、現場採證照片7 張附卷可稽，此部分事實洵堪
    認定。
  (二)按半拖車屬規格化之產品，故僅能以原始鏤刻而不易變造之
    資料為比對標準，不能單以其車長、車寬或形式相同，即遽
    以推論二者同一，且若於認定時再次丈量拖架車長、寬、高
    等相關資料，反可能因丈量誤差造成質疑，故交通部於88年
    7 月9 日訂定「拖車標識牌及車身（架）號碼打刻規定」，
    要求拖車標識牌應以銅合金或不鏽鋼板製作，採用焊接或鉚
    接方式固定於車架上，並應於標識牌下方之車身（架）上打
    刻車身（架）號碼，其車身（架）號碼內容應包括形式代號
    及流水號碼，打刻之字體應端正、清晰、明確，使用中拖車
    之車身（架）號碼打刻位置不符合該規定者，應於89 年1月
    1 日前，委請汽車修理廠或拖車製造廠，依該規定之打刻位
    置及字體打刻「拖車使用證」上所登載之車身（架）號碼，
    以此作為辨識半拖車來源（即與拖車使用證及拖車號牌號碼
    所示車輛是否同一）之重要依據，是以，倘係領有牌照之拖
    車，其車身（架）上自應有刻打之號碼，反面言之，執勤員
    警於查驗後如未能發現車身（架）號碼，半拖車使用人復未
    能舉證證明該半拖車確實為領有合格拖車使用證之車輛，則
    可認員警已發現該拖車有明顯「使用他車號牌」之事證，而
    可推定該半拖車並非領有合格拖車使用證之車輛，即可據以
    製單舉發。本件系爭半拖車既未打刻車身( 架) 號碼，復未
    銲接或鉚接拖車標識牌，其非屬號牌CN-08 號半拖車所屬真
    正車身無訛。
  (三)又交通部90年2 月8 日交路90字第001229號函謂：「關於拖
    車違反道路交通管理處罰條例規定之『拖車未懸掛號牌』、
    『拖車使用他車牌照行駛者』、『使用註銷之牌照行駛者』
    等案件，應歸責於曳引車所有人而處罰之…。」另交通部92
    年8 月19日交路字第0920008517號函，檢附交通部92年7 月
    30日召開之「拖車違規舉發認定及領用牌照實務處理等事宜
    檢討」會議紀錄結論謂：「有關警方稽查發現拖車無打刻車
    身（架）號碼，但有使用證及合法牌照等，其應以道路交通
    管理處罰條例何條款處罰乙節，查拖車至監理機關辦理檢驗
    時，其拖車車身（架）即應有打刻號碼，方據以登記於拖車
    使用證，故前開警方稽查發現拖車無打刻車身（架）號碼，
    但有使用證及合法牌照之行為，現行警察機關以違反前開第
    12條l 項5 款使用他車號牌行駛舉發處罰乙節，應屬妥適。
    」是半拖車係無動力之車輛，其未經聯結停放於路邊或營業
    保管場時，係屬獨立之個體，惟如無曳引車之聯結曳引，其
    不僅無從行駛公路，亦將無違規情事之發生，故行駛道路時
    ，拖車需由曳引車牽引始得視為一汽車整體，雖半拖車與牽
    引之曳引車屬不同車號，或為不同所有人所有，然如違規當
    時半拖車係由曳引車拖曳上路，二者於行駛時顯無從分離，
    且為促使曳引車所有人負起對車輛之管理責任，則在相關之
    交通違規事件，半拖車與曳引車自應視為一體，自有相關交
    通規定之適用，是拖車之違規案件，即應處罰曳引車所有人
    。查本件異議人所有之系爭曳引車既係於拖曳懸掛有他車牌
    照之系爭半拖車行駛中為警查獲，則系爭半拖車與系爭曳引
    車自應視為一汽車整體，從而，系爭半拖車既有懸掛他車號
    牌之違規行為，對系爭曳引車所有人即異議人即有道路交通
    管理處罰條例第12條第1 項第5 款規定之適用。此與CN-08
    號牌借供他車使用之違規，兩者處罰之客體並不相同，非謂
    處罰CN-08 號牌所有人即金鼎運輸股份有限公司後，即不得
    再處罰曳引車所有人。
五、綜上所述，異議人所有之系爭曳引車確有拖曳懸掛有他車號
    牌之系爭半拖車之違規事實，事證明確，洵堪認定。原處分
    機關依道路交通管理處罰條例第12條第1 項第5 款、第2項
    之規定，裁處異議人罰鍰1 萬800 元並吊銷曳引車牌照，核
    無不當。本件異議為無理由，應予駁回。
據上論斷，應依道路交通案件處理辦法第18條，裁定如主文。
中    華    民    國    99    年    12    月    23    日
                        交通法庭法  官   楊秀枝
以上正本證明與原本無異。
如不服裁定應於送達5日內向本院提出抗告狀。
                                書記官   劉易柔
中    華    民    國    99    年    12    月    23    日

司法院資訊處製作；財團法人民間司法改革基金會備份。
